【裁判字號】    95,交聲,902
【裁判日期】    951031
【裁判案由】    聲明異議
【裁判全文】
臺灣臺中地方法院交通事件裁定       95年度交聲字第902號
原處分機關  交通部公路總局臺中區監理所
異  議  人
即受處分人  甲○○
上列異議人即受處分人因違反道路交通管理處罰條例案件，對於
交通部公路總局台中區監理所95年8月17日所為之裁決（中監違
字第裁60-G00000000號裁決書），聲明異議，本院裁定如下：
    主    文
原處分撤銷。
    理    由
一、原處分機關略以：異議人即受處分人甲○○（下稱異議人）
    所有5452-FY號自小客車，於民國94年8月13日13時37分許，
    在台中市○○路與大業路交岔路口，因不依標誌、標線、號
    誌指示而違規，為台中市警察局交通隊依道路交通管理處罰
    條例第48條第1項第2款之規定逕行舉發，異議人未於期限內
    到案，原處分機關遂於95年8月17日以中監違字第裁60-G000
    00000號裁決書裁處罰鍰新台幣（下同）1千8百元，並依道
    路交通管理處罰條例第63條第1項規定記違規點數1點，異議
    人雖以未收到違規單為由聲明異議，惟本案原舉發機關依法
    定地址寄送違規通知單，因招領逾期退件，原舉發機關再依
    違反道路交通管理事件統一裁罰標準及處理細則第5條、行
    政程序法第74條規定，將違規通知單寄存送達地之郵政機關
    ，完成寄存送達，原處分機關所為裁決應無不合，且本件裁
    決書簽收日期為95年8月21日，異議人直至95年9月18日始聲
    明異議，已逾法定期限等語。
二、本件異議人則以：異議人並非不繳納，而是並未收到違規通
    知單，導致最後需繳納罰鍰1千8百元等語，聲明異議。
三、按受處分人不服第8條主管機關所為之處罰，得於接到裁決
    書之翌日起20日內，向管轄地方法院聲明異議；又按送達，
    除法規另有規定外，由行政機關依職權為之；送達，不能依
    行政程序法第72條、第73條規定為之者，得將文書寄存送達
    地之地方自治或警察機關，並作送達通知書兩份，一份黏貼
    於應受送達人住居所、事務所、營業所或其就業處所門首，
    另一份交由鄰居轉交或置於該送達處所信箱或其他適當位置
    ，以為送達；前項情形，由郵政機關為送達者，得將文書寄
    存於送達地之郵政機關；再寄存送達，自寄存之日起，經10
    日發生效力，道路交通管理處罰條例第87條第1項、行政程
    序法第67條、第74條第1項、第2項、道路交通管理處罰條例
    第89條準用刑事訴訟法第62條再準用民事訴訟法第138條第2
    項定有明文。查本件裁決書係於95年8月21日寄存送達於台
    中英才郵局，有交通部公路總局台中區監理所送達證書1份
    在卷可稽，是依上開規定，至95年8月31日始生送達之效力
    ，異議人依法得聲明異議之期間自95年9月1日起至同年月20
    日止，本件異議人於95年9月18日具狀提出異議，未逾法定
    期間，原處分機關顯有誤會，先予敘明。
四、再按，汽車駕駛人之違規行為，經以科學儀器取得證據資料
    ，當場不能或不宜攔截製單舉發者，得對汽車所有人逕行舉
    發處罰；逕行舉發，應記明車輛牌照號碼、車型等可資辨明
    之資料，查明汽車所有人姓名或名稱、住址後製單舉發處罰
    之，道路交通管理處罰條例第7條之2第1項第6款、第2項定
    有明文。次按，逕行舉發者，應按已查明之資料填註車牌號
    碼、車輛種類、車主姓名或地址，並於通知單上方空白處加
    註逕行舉發之文字後，由舉發機關送達被通知人；又違反道
    路交通管理事件，行為人認為舉發之事實與違規情形相符者
    ，得於接獲通知單後，親自或委託他人持該通知單，不經裁
    決向指定之處所，逕依各條款罰鍰最低額繳納結案，違反道
    路交通管理事件統一裁罰標準及處理細則第11條第1項第3款
    、第48條第1項亦有明定。上開規定無非在使逕行舉發之違
    規人（異議人）得以最低處罰標準於限期內自動繳納罰款，
    故舉發機關應先合法送達舉發違反道路交通管理事件通知單
    予受處分人，處分機關所為逕行裁決始為適法。
五、查本件異議人所有5452-FY號自小客車，於94年8月13日13時
    37分許，在台中市○○路與大業路交岔路口，因不依標誌、
    標線、號誌指示而違規，為台中市警察局交通隊依道路交通
    管理處罰條例第48條第1項第2款之規定逕行舉發等情，固有
    違規照片2張及台中市警察局舉發違反道路交通管理事件通
    知單影本1份附卷可稽。惟本件舉發違反道路交通管理事件
    通知單上所載之應到案日期為「94年9月30日前」，而依台
    中市警察局95年9月29日中市警交字第0950091342號函附送
    達證書，及該局95年10月13日中市警交字第0950094217號函
    附台中英才郵局說明顯示，本件舉發違反道路交通管理事件
    通知單（含採證照片），係於94年10月25日，寄存異議人住
    所地即送達地（台中市○區○○街31巷30號4樓）之台中英
    才郵局，自寄存之日起經10日於94年11月4日始發生送達效
    力，其送達發生效力之日期，顯在其應到案日期之後，異議
    人縱受送達，亦無從於應到案日期前因認為舉發事實與違規
    情形相符，而逕以最低處罰標準在限期內自動繳納罰款結案
    ，自難謂異議人未於應到案日期前到案為無正當理由。
六、綜上所述，本件異議人並無於期限前到案之可能，原處分機
    關未合法送達，而逕依道路交通管理處罰條例第33條第1項
    、第63條第1項、違反道路交通管理事件統一裁罰基準及處
    理細則第43條、第44條、第67條規定，從重裁處受處分人最
    高額罰鍰1千8百元，並記違規點數1點，即有未合。本件受
    處分人之異議為有理由，自應由本院將原處分撤銷，發回原
    處分機關另為適當之裁決，以資適法。
據上論斷，應依道路交通管理處罰條例第87條第2項，道路交通
案件處理辦法第20條，裁定如主文。
中    華    民    國    95    年    10    月    31    日
                  交通法庭    法  官  陳姵君
上正本證明與原本無異。
如不服本裁定應於送達後五日內向本院提出抗告狀。
                              書記官  莊金屏
中    華    民    國    95    年    10    月    31    日


司法院資訊處製作；財團法人民間司法改革基金會備份。
